【裁判字號】    90,重訴,301
【裁判日期】    900613
【裁判案由】    清償借款
【裁判全文】
臺灣臺南地方法院民事判決  九十年度重訴字第三○一號
    原      告  富邦商業銀行股份有限公司
    法定代理人  甲○○
    訴訟代理人  乙○○
    被      告  丙○○
右當事人間請求給付借款事件，本院判決如左：
    主    文
被告應給付原告新台幣陸佰萬元，及如附表所示之利息暨違約金。
訴訟費用由被告負擔。
本判決於原告以新台幣貳佰萬元或同值之中央政府建設公債供擔保後，得假執行。
    事    實
甲、原告方面：
    一、聲明：求為判決除假執行擔保金額外如主文所示。
    二、陳述：被告於民國八十七年二月二十三日簽訂週轉金貸款契約，於新台幣（
        下同）七百萬元範圍內，擔保訴外人蔡聰明向原告借款，嗣蔡聰明分別於八
        十七年十二月十四日及八十八年二月十二日，向原告借得二百萬元及四百萬
        元，約定各於八十八年十二月十四日及八十九年二月十二日期限清償，利息
        按百分之九點六五計算，按月攤還，遲延履行逾期清償在六個月以內者，按
        上開利率百分之十，在六個月以上者，按上開利率百分之二十計付違約金。
        詎訴外人蔡聰明就上開第一筆借款，僅繳息至八十八年二月二十四日，第二
        筆借款則分文未繳，屢經催討，均置之不理，依約定蔡聰明已喪失期限利益
        ，本件借款全部到期，被告丙○○為本件借款之連帶保證人，依法負連帶給
        付責任，為此提起本件訴訟。
    三、證據：提出週轉金貸款契約書一件、借據二件、授信約定書二件。
乙、被告方面：
    一、聲明：請求判決駁回原告之訴。
    二、陳述：伊是系爭借款之連帶保證人，本件借款人蔡聰明現殘障，且伊本身也
        生病，原告已假扣押伊的薪資，請原告先執行借款人蔡聰明之財產。
    理    由
一、本件原告主張：被告於八十七年二月二十三日簽訂週轉金貸款契約，於七百萬元
    範圍內，擔保訴外人蔡聰明向原告借款，嗣蔡聰明分別於八十七年十二月十四日
    及八十八年二月十二日，向原告借得二百萬元及四百萬元，約定各於八十八年十
    二月十四日及八十九年二月十二日期限清償，利息按百分之九點六五計算，按月
    攤還，遲延履行逾期清償在六個月以內者，按上開利率百分之十，在六個月以上
    者，按上開利率百分之二十計付違約金。詎訴外人蔡聰明就上開第一筆借款，僅
    繳息至八十八年二月二十四日，第二筆借款則分文未繳，屢經催討，均置之不理
    ，依約定蔡聰明已喪失期限利益，本件借款全部到期，被告丙○○為本件借款之
    連帶保證人，依法負連帶給付責任之事實，已據其提出週轉金貸款契約書一件、
    借據二件、授信約定書二件為證，並為被告所不爭執，自堪信為真實。
二、被告雖辯稱：本件借款人蔡聰明現殘障，且伊本身也生病，原告已假扣押伊的薪
    資，請原告先執行借款人蔡聰明之財產云云。惟按有抵押權之債權人，雖可就抵
    押物之賣得價金優先受償，然不能因其設有抵押權，即謂清償債務應以抵押物為
    限，又擔保物權之設定，係發生擔保債權之效力，故債權經設定擔保，債權人自
    可就該擔保物受償，或逕向債務人請求清償，債務人不得藉口有擔保物存在，拒
    絕債權人清償之請求，最高法院第十八年上字第一六二四號、十九年上字第三八
    ０號判例分別可資參照。而實行擔保物權，係非訟事件，與起訴求償債務之訴訟
    事件，性質不同，可併行而不悖。查本件被告係本件借款之連帶保證人，而連帶
    保證人依法與主債務人即訴外人蔡聰明負同一清償責任，原告本得向被告其中一
    人、數人或全部，同時或先後請求全部或一部之給付，而原告對於主債務人實行
    擔保物權受清償，或就該法律關係起訴請求清償，本即有選擇之權，並不因該債
    權有抵押權之設定，而影響原告求償之順序，故原告是否要先就抵押物求償係其
    權利而非義務，則原告對於與主債務人負同一清償責任之連帶保證人即被告，自
    亦得選擇行使，易言之，即被告不得以原告未就擔保物儘先受償，及以民法第七
    百五十一條之情形，而為拒絕履行之抗辯。揆諸前揭說明，本件原告選擇起訴請
    求被告清償系爭借款，係依法行使其權利，並無有違誠信及公平交易原則之處，
    被告前揭抗辯原告應先行拍賣擔保物求償云云，即非有據，自無可採。
三、從而，原告依消費借貸及連帶保證契約之法律關係，請求被告給付借款六百萬元
    ，及如附表所示之利息暨違約金，為有理由，應予准許。
四、原告陳明願供擔保，請求宣告假執行，核無不合，茲酌定擔保金額，予以准許。
五、結論：本件原告之訴為有理由，依民事訴訟法第七十八條、第三百九十條第二項
    ，判決如主文。
中      華      民      國    九十      年      六      月    十三    日
                              臺灣臺南地方法院民事第二庭
                                      法      官    蔡  美  美
右正本證明與原本無異
如對本判決上訴，須於判決送達後廿日內向本院提出上訴狀（須附繕本）。
中      華      民      國    九十      年      六      月    十三    日
                                      法院書記官    高  惠  美


司法院資訊處製作；財團法人民間司法改革基金會備份。
